臺灣高雄地方法院刑事判決　　　　　　　95年度訴字第3173號
公　訴　人　臺灣高雄地方法院檢察署檢察官
被　　　告　甲○○
上列被告因違反毒品危害防制條例案件，經檢察官提起公訴（95
毒偵字第6420號）及移送併案審理（96年度毒偵字第1080號），
被告於本院準備程序中為有罪之陳述，經合議庭裁定由受命法官
依簡式審判程序獨任審理，本院判決如下：
    主  文
甲○○施用第一級毒品，累犯，處有期徒刑拾月。扣案之海洛因
玖包（合計檢驗前重零點伍玖伍公克，檢驗後重零點壹柒玖公克
），均沒收銷燬之。
    事  實
一、甲○○前於民國87年間，因施用毒品案件，經本院裁定送觀
    察、勒戒後，因有繼續施用毒品之傾向，再經本院以87年度
    毒聲字第1041號裁定令入戒治處所強制戒治、以87年度毒聲
    字第3831號裁定停止戒治，所餘戒治期間付保護管束，而於
    88年7 月6 日保護管束期滿而強制戒治執行完畢釋放，並由
    臺灣高雄地方法院檢察署檢察官以88年度戒偵字第63號為不
    起訴處分確定；又於89年間，因施用毒品案件，經本院以89
    年度毒聲字第8845號裁定令入戒治處所強制戒治、以90年度
    毒聲字第5089號裁定停止戒治，所餘戒治期間付保護管束，
    而於90年11月8 日保護管束期滿而強制戒治執行完畢釋放；
    復於92年間，再因連續施用第一級毒品案件，經本院以92年
    度毒聲字第5560號裁定令入戒治處所強制戒治，嗣於93年 1
    月9 日因法律修正而停止其戒治處分。其因上開連續施用第
    一級毒品案件，並經本院以93年度訴字第84號判決判處有期
    徒刑8 月確定，甫於94年2 月8 日因縮短刑期而徒刑執行完
    畢。詎猶不知悔改並戒除毒癮，明知海洛因分別係毒品危害
    防制條例第2 條第2 項第1 款所明定之第一級毒品，不得持
    有、施用，竟於上開強制戒治執行完畢釋放後5 年內，復基
    於施用第一級毒品海洛因之集合犯意，自95年8 月2 日23時
    許起至同年月8 日10時許止，以平均每天1 次之施用頻率，
    在其高雄市○○區○○路21巷5 號住處，以將第一級毒品海
    洛因置入針筒後摻水注射之方式，施用第一級毒品海洛因數
    次。嗣分別於95年8 月2 日11時10分許，騎乘車號XKN －47
    3 號機車行經高雄市○○區○○路120 巷內為警攔檢盤查後
    ，當場扣得其於同日9 時許，在高雄市○○區○○路親子公
    園內，以新台幣（下同）3,500 元之代價，向姓名、年籍均
    不詳，綽號「眼鏡」之成年男子所購買欲供己施用之第一級
    毒品海洛因8 小包（合計檢驗前重0.529 公克，檢驗後重0.
    155 公克），並採其尿液送驗呈嗎啡陽性反應；於95年8 月
    9 日12時55分許，騎乘上開機車行經高雄市○○區○○街與
    右昌街223 巷巷口時，為警攔檢盤查，當場扣得其於不詳時
    間，在高雄市○○區○○街元帥廟旁菜市場內，以每包 500
    元之代價，向姓名、年籍均不詳，綽號「阿義」之成年男子
    所購買欲供己施用之第一級毒品海洛因1 小包（檢驗前重0.
    066 公克，檢驗後重0.024 公克），並採其尿液送驗呈嗎啡
    陽性反應而獲知上情。
二、案經高雄市政府警察局左營分局、楠梓分局分別移送臺灣高
    雄地方法院檢察署檢察官偵查起訴及併案審理。
    理  由
一、按本案被告甲○○所犯係死刑、無期徒刑、最輕本刑為3 年
    以上有期徒刑以外之罪，其於準備程序就前揭被訴事實為有
    罪之陳述，經受命法官告知簡式審判程序之旨，並聽取其與
    公訴人之意見後，本院認無不得或不宜改依簡式審判程序進
    行之情形，爰依刑事訴訟法第273 條之1 第1 項規定，裁定
    本件由受命法官獨任進行簡式審判程序，合先敘明。
二、上揭事實，業據被告於本院審理時供承不諱，且被告分別於
    95 年8月2日13時30分許、同年月9日16時30分許，為警採集
    之尿液送檢驗之結果，均呈嗎啡陽性反應，此有高雄市立凱
    旋醫院95年8 月14日編號A00000000 號及同年月28日編號A0
    0000000 號濫用藥物尿液檢驗報告各1 紙附卷可稽。又扣案
    白色粉末8 包及純白色粉末1 包，經送上開醫院檢驗結果，
    均呈第一級毒品海洛因陽性反應，亦有該院95年9 月4 日高
    市凱醫驗字第2228號、95年9 月19日高市凱醫驗字第2417號
    檢驗鑑定書各1 份（院卷第30、66頁）在卷可按，堪認均係
    第一級毒品海洛因無誤。足認被告上開自白與事實相符，堪
    可採為本件論罪科刑之依據。是以，本案事證明確，被告施
    用第一級毒品之犯行，堪以認定。
三、按觀察、勒戒或強制戒治執行完畢釋放後，5 年內再犯毒品
    危害防制條例第10條施用毒品之罪者，應依法追訴，毒品危
    害防制條例第23條第2 項定有明文。本件被告前於87年間，
    因施用毒品案件，經本院裁定送觀察、勒戒後，因有繼續施
    用毒品之傾向，再經本院以87年度毒聲字第1041號裁定令入
    戒治處所強制戒治、以87年度毒聲字第3831號裁定停止戒治
    ，所餘戒治期間付保護管束，而於88年7 月6 日保護管束期
    滿而強制戒治執行完畢釋放，並由臺灣高雄地方法院檢察署
    檢察官以88年度戒偵字第63號為不起訴處分確定；又於89年
    間，因施用毒品案件，經本院以89年度毒聲字第8845號裁定
    令入戒治處所強制戒治、以90年度毒聲字第5089號裁定停止
    戒治，所餘戒治期間付保護管束，而於90年11月8 日保護管
    束期滿而強制戒治執行完畢釋放；復於92年間，再因連續施
    用第一級毒品案件，經本院以92年度毒聲字第5560號裁定令
    入戒治處所強制戒治，嗣於93年1 月9 日因法律修正而停止
    其戒治處分，此有臺灣高雄地方法院檢察署刑案資料查註紀
    錄表、全國施用毒品案件紀錄表及臺灣高等法院被告前案紀
    錄表各1 份在卷可參，是被告於強制戒治執行完畢釋放後，
    5 年內再犯本件施用毒品案件，依前開法條之規定，應依法
    追訴，本院就被告上開施用第一級毒品犯行，自得依法論罪
    科刑。
四、論罪科刑：
（一）核被告所為，係犯毒品危害防制條例第10條第1 項之施用
      第一級毒品罪。其持有第一級毒品海洛因之低度行為，為
      施用第一級毒品海洛因之高度行為所吸收，不另論罪。第
      按刑事法若干犯罪行為態樣，本質上原具有反覆、延續實
      行之特徵，立法時既予特別歸類，定為犯罪構成要件之行
      為要素，則行為人基於概括之犯意，在密切接近之一定時
      、地持續實行之複次行為，倘依社會通念，於客觀上認為
      符合一個反覆、延續性之行為觀念者，於刑法評價上，即
      應僅成立一罪。學理上所稱「集合犯」即屬之（最高法院
      95年度台上字第1079號判決意旨參照）。而毒品危害防制
      條例所稱之毒品，指具有成癮性、濫用性及對社會危害性
      之麻醉藥品與其製品及影響精神物質與其製品，此觀該條
      例第2條第1項規定甚明，足見立法者在毒品危害防制條例
      立法時即對於施用毒品行為，其因毒品本質上之成癮性，
      而行為人施用後易有反覆、延續施用之特徵加以考量；參
      以施用毒品者於一定時、地持續實行之數次施用毒品行為
      ，亦屬施用毒品者行為模式之常態，揆諸上開說明，即符
      合立法者已將本質上具有反覆、延續實行之特徵予以特別
      歸類而定為犯罪構成要件之行為要素。又並非所有構成要
      件之行為具有反覆實施之特徵，即當然成立集合犯，而得
      評價為一罪，仍須行為人係基於概括之犯意，在密切接近
      之一定時、地持續實行之複次行為，而依社會客觀通念，
      認為符合一個反覆、延續性之行為觀念，在刑法評價上，
      始得評價為集合犯，論以一罪。因此，行為人之數次行為
      ，在主觀上如係分別起意，或客觀上非係利用同一機會為
      之，則因該數次行為間，對於同一社會法益，並不具侵害
      法益同一性，在評價上則應成立數罪。查本件被告係自95
      年8 月2 日23時許起至同年月8 日10時許止，以平均每天
      1 次之頻率施用第一級毒品海洛因，時間相隔甚短，係在
      密切接近之時間內多次施用毒品，並參以被告於本院審理
      中自承：伊去工作前會施用1 次，如果沒施用就會流鼻水
      、全身無力並影響工作精神等語明確（見本院卷第72頁）
      ，顯見主觀上已對毒品產生依賴，其先後多次施用毒品應
      非分別起意，在評價上應依集合犯論以一罪，較為合理。
      而被告先後多次施用第一級毒品海洛因之集合犯行，既應
      論以一罪，則公訴及併案意旨雖僅論及被告於「95年8 月
      2 日23時許」、「95年8 月8 日10時許」之2 次施用第一
      級毒品海洛因犯行，惟就該未論及部分，既與本件起訴之
      施用犯行有集合犯之包括一罪之關係，故亦為起訴效力所
      及，本院自得併予審酌，附此敘明。另被告前於93年間，
      因連續施用第一級毒品案件，經本院以93年度訴字第84號
      判決判處有期徒刑8 月確定，並於94年2 月8 日因縮短刑
      期而徒刑執行完畢，有前開臺灣高雄地方法院檢察署刑案
      資料查註紀錄表、臺灣高等法院被告前案紀錄表各1 份在
      卷可憑，其於徒刑執行完畢後，5 年內故意再犯本件有期
      徒刑以上之罪為累犯，應依刑法第47條第1 項規定，加重
      其刑。爰審酌被告於前述強制戒治執行完畢釋放後，除本
      件施用毒品案件及上揭93年間之連續施用第一級犯行之前
      科外，，另曾於94年間，亦因施用第一級毒品案件，經本
      院以95年度訴字第354 號判決判處有期徒刑8 月確定（此
      部分徒刑尚未執行完畢），同有上開臺灣高等法院被告前
      案紀錄表可考，顯見其仍未能戒除毒癮且戒毒意念亦非堅
      定，惟念其犯後尚能坦承犯行，且施用毒品行為，乃屬對
      其自身健康之戕害行為，及其犯罪動機、目的、手段等一
      切情狀，量處如主文所示之刑，以資懲儆。
（二）扣案之白色粉末8 包（合計檢驗重0.529 公克，檢驗後重
      0.155 公克）、純白色粉末1 包（檢驗前重0.066 公克，
      檢驗後重0.024 公克），經送高雄市立凱旋醫院檢驗結果
      ，均驗呈海洛因陽性反應，確係第一級毒品海洛因無誤，
      已如前述，皆應依毒品危害防制條例第18條第1 項前段規
      定沒收銷燬之；又鑑定單位一般係以傾倒之方式，將包裝
      袋內之毒品倒出而與包裝袋分離而稱重，必要時，輔以刮
      杓刮取袋內毒品，然無論依何種方式分離，包裝袋內均有
      極微量之毒品殘留，業經法務部調查局以93年3 月19日調
      科壹字第09300113060 號函釋在案，並為本院職務上已知
      之事實，足認本件用以包覆扣案第一級毒品海洛因之包裝
      袋，其內均含有極微量第一級毒品海洛因殘留而無法析離
      ，應分別整體視為扣案之第一級毒品海洛因，不問屬於犯
      人與否，併予沒收銷燬。至於鑑驗耗用之毒品既已滅失，
      自無庸宣告沒收銷燬，附此敘明。
據上論斷，應依刑事訴訟法第299條第1項前段、第284條之1、第
273條之1第1項，毒品危害防制條例第10條第1項、第18條第1項
前段，刑法第11條、第47條第1項、判決如主文。
本案經檢察官乙○○到庭執行職務。
中　　華　　民　　國　　96　　年　　3　　月　　13　　日
                  刑事第十六庭  法　官  蔣志宗
以上正本，係照原本作成，證明與原本無異。
如不服本判決，應於送達後10日內，向本院提出上訴狀。
中　　華　　民　　國　　96　　年　　3　　月　　13 　　日
                                書記官  洪育祺
附錄本判決論罪之法條：
毒品危害防制條例第10條
施用第一級毒品者，處 6 月以上 5 年以下有期徒刑。
施用第二級毒品者，處 3 年以下有期徒刑。
